【裁判字號】    95,簡,47
【裁判日期】    950418
【裁判案由】    食品衛生管理法
【裁判全文】
臺北高等行政法院判決
                                     95年度簡字第00047號
原      告  健逢生物科技企業有限公司
代  表  人  甲○○
被      告  臺北縣政府
代  表  人  乙○○（縣長）
上列當事人間因食品衛生管理法事件，原告不服行政院衛生署中
華民國94年12月2 日衛署訴字第0940035860號訴願決定，提起行
政訴訟。本院判決如下：
    主  文
原告之訴駁回。
訴訟費用由原告負擔。
    事實及理由
一、原告主張：其於民國94年5 月10日為苗栗縣衛生局查獲在
    http://www.jien-fong.com.tw/ Faculty/Antrodia.html．
    ．．等網址，刊登「樟芝菌絲體膠囊、姬松茸菌絲體膠囊．
    ．．」等17項食品廣告，宣稱「適用對象：經常飲酒、長期
    疲勞．．．經常處於高壓力中的人．．．過於勞累．．．容
    易感冒．．．」、「經衛署食字第0920404222號函．．．配
    方審查認定得為食品」等內容（以下簡稱系爭網路廣告），
    函請被告所屬衛生局查證，經被告認該廣告涉及誇大不實，
    乃依食品衛生管理法第19條第1 項及第32條第1 項規定，於
    94年6 月20日以北府衛藥字第0940039792號處分書處其新台
    幣（下同）3 萬元罰鍰。原告因認其屬小型經濟，響應政府
    根留台灣政策，所標衛生署食字編號均有通過國產食品產製
    前配方審查後，才標上字號；並於該署公告之94年7 月1 日
    前，已未於製造之食品標示該署食字號公文字號或同等意義
    之字樣；企被告先予以改進之機會，乃提起訴願，復遭駁回
    ，遂提起本件訴訟，並聲明：(一)、訴願決定及原處分均撤銷
    。(二)、訴訟費用由被告負擔。
二、被告則以：原告如欲將其所販售之食品於網路上刊載，自應
    先了解食品衛生相關規定，並加以遵守，而原告於系爭網路
    刊載販售樟芝菌絲體膠囊、姬松茸菌絲體膠囊等17項食品廣
    告宣稱之字詞，涉及誇大不實，誤導消費者認其販售之產品
    具有該等效能，原告既有刊登事實，即已構成處分要件，被
    告依該法第19條第1 項規定處最低罰鍰3 萬元，依法有據。
    因該法對於刊登違規廣告之業者，並無先予勸導改進之規定
    ，原告請求，於法不合，以為答辯，並聲明：(一)、原告之訴
    駁回。(二)、訴訟費用由原告負擔。
三、本院之判斷：
(一)、按「對於食品、食品添加物或食品用洗潔劑所為之標示、宣
    傳或廣告，不得有不實、誇張或易生誤解之情形。」、「食
    品不得為醫療效能之標示、宣傳或廣告。」食品衛生管理法
    第19條第1 項、第2 項分別定有明文。又「違反第十九條第
    一項者，處新臺幣三萬元以上十五萬元以下罰鍰…；一年內
    再次違反者，並得吊銷其營業或工廠登記證照；對其違規廣
    告，並得按次連續處罰至其停止刊播為止．．．」則為同法
    第32條第1 項所明定。
(二)、次按食品業者對所製售食品之衛生安全自應負全責，產品使
    用之原料若非為傳統食用原料，應備具相關安全性評估資料
    ，確認其食用安全無虞，始得供為食品原料，該等安全性資
    料並應保存備查。在食用安全性未明前，不得作為食品。而
    行政院衛生署目前辦理之國產食品產製前配方審查服務作業
    ，其目的係協助業者對擬產製產品配方之屬性認定，提供服
    務性質之諮詢意見，協助業者避免使用安全性不明的原料作
    為食品，防範造成消費者的傷害和經營者的損失，該措施主
    要係用以確認產品之屬性究係食品或藥品，並非認定該產品
    具有任何功效，惟常發生業者於產品之標示、宣傳及廣告不
    當引用上述公文字號，誤導消費者以為產品經衛生署許可或
    檢驗合格，是為保護消費者權益，該署乃以94年2 月4 日衛
    署食字第0940401165號函示：「自94年4 月1 日起，食品廣
    告不得引用本署衛署食字公文字號或同等意義之字樣，同年
    7 月1 日起，食品不得標示本署衛署食字公文字號或同等意
    義之字樣．．．。五、．．．倘若食品標示及廣告經查獲有
    違規引用本署衛署食字公文字號或同等意義字樣之情事，將
    依違反食品衛生管理法第19條規定處分．．．」，並發文各
    類食品工業同業公會轉知所屬會員知悉，以免消費者遭誤導
    ，影響其健康，有該函在卷可憑（見訴願卷第72至74頁）；
    嗣更以94年3 月31日衛署食字第0940402395號函修訂「食品
    廣告標示詞句涉及誇張易生誤解或醫療效能之認定表」，於
    該表明載：「．．．二、詞句未涉及醫療效能但涉及誇張或
    易生誤解：．．．(四)引用本署衛署食字號或相當意義詞句者
    ：例句：．．．本產品經衛署食字第……號配方審查認定為
    食品。．．．」等文，核上開函釋內容與食品衛生管理法係
    為管理食品衛生安全及品質，維護國民健康之意旨（見該法
    第1 條）無違，行政機關辦理相關案件，自得適用，先此敘
    明。
(三)、經查，原告於系爭網址刊登「樟芝菌絲體膠囊、姬松茸菌絲
    體膠囊．．．」等17項食品廣告，就該茵絲體膠囊廣告松所
    載適用對象：「經常飲酒、長期疲勞…經常處於高壓力中的
    人」、「過於勞累…容易感冒…」等語；又就該17項產品載
    有：「經衛署食字第…號函配方審查得為食品」等字詞，此
    有原告違規廣告及其員工徐珮淇之訪談記錄表在卷可稽，依
    該廣告文詞內容以觀，顯有上揭涉及誇大不實，易生誤解之
    情形，且為原告所不爭，則其違規事實，已堪認定。被告以
    原告違反首揭食品衛生管理法第19條第1 項規定，而依同法
    第32條第1 項規定，處其法定最低額度之罰鍰3 萬元，於法
    自屬有據。
(四)、雖原告主張其已依衛生署上述94年2 月4 日衛署食字第0940
    401165號函示，在94年7 月前就其製造之食品均已刪除衛署
    食字號公文字號或同等意義之字樣，盼以規勸代裁處罰鍰云
    云，惟查，本件處罰標的係食品廣告而非食品，而依上述公
    告，食品廣告係自94年4 月1 日起，不得引用衛生署衛署食
    字公文字號或同等意義之字樣，而本件係於同年5 月20日為
    苗栗縣衛生局查獲，已如前述，則原告自不得以嗣後有關食
    品標示之改進，而解免其前刊登違法廣告所生之責任。再者
    ，食品衛生管理法對此違法行為，明定有該行為即應裁處罰
    鍰，並無得先經勸導之規定，是原告請求給予改進之機會，
    亦於法無據，均無足採。
四、綜上所述，原告主張俱無可採。從而被告以其所為，違反食
    品衛生管理法第19條第1 項，爰依同法第32條第1 項規定處
    3 萬元罰鍰，於法並無不合。訴願決定遞予駁回，亦無違誤
    ，均應予維持。本件原告之訴為無理由，爰不經言詞辯論，
    予以駁回。
據上論結，本件原告之訴為無理由，爰依行政訴訟法第233 條第
1 項、第98條第3項前段判決如主文。
中    華    民    國    95    年     4    月   18     日
                          第 七 庭  法  官  劉介中
上為正本係照原本作成。
本件以訴訟事件所涉及之法律見解具有原則性者為限，始得於本
判決送達後20日內向本院提出上訴狀並表明上訴理由，如已於本
判決宣示後送達前提起上訴者，應於判決送達後20日內補具上訴
理由（均按他造人數附繕本），且經最高行政法院許可後方得上
訴。
中    華    民    國    95    年     4    月   18     日
                                    書記官  黃明和


司法院資訊處製作；財團法人民間司法改革基金會備份。
